【裁判字號】    97,抗,150
【裁判日期】    970530
【裁判案由】    訴訟救助
【裁判全文】
臺灣高等法院高雄分院民事裁定           97年度抗字第150號
抗  告  人    丙○○
兼法定代理人  甲○○
相  對  人    三商美邦人壽保險股份有限公司
法定代理人    丁○○
相  對  人    國泰世紀產物保險股份有限公司
法定代理人    乙○○
上列當事人間請求給付保險金事件，抗告人聲請訴訟救助，對於
中華民國97年4 月30日臺灣高雄地方法院97年度審救字第26號所
為裁定提起抗告，本院裁定如下：
    主  文
原裁定廢棄。
准予抗告人訴訟救助。
聲請及抗告訴訟費用由相對人負擔。
    理  由
一、本件抗告意略以：抗告人即聲請人甲○○自越南移民至台灣
    。在台僅有訴外人即配偶黃寶童可依靠，現黃寶童又因意外
    驟逝，且留有幼子即抗告人即聲請人丙○○（民國96年1 月
    6 日生），抗告人實無力支出本件訴訟費用。抗告人雖均因
    繼承取得坐落屏東縣高樹鄉○○段105 之4 地號，權利範圍
    各5 分之1 土地所有權（下稱系爭土地），然上開土地為農
    牧用地，無法自由處分，目前處廢置狀態，無經濟價值，爰
    聲請訴訟救助。惟為原法院裁定駁回聲請，然系爭土地因已
    荒廢多年，甚難脫手，且共有人出賣其應有部分，他共有人
    有優先購買權。抗告人縱使立即處分土地，在徵詢共有人購
    買意願及尋找買主過程中，曠日費時，而訴訟在即，難以系
    爭應有部分土地立即獲取現金，以支付本件訴訟費用。況黃
    寶童驟逝，抗告人甲○○生活無依，僅賴親友接濟，又抗告
    人丙○○年僅1 歲多，尤須抗告人甲○○在旁照顧，無法分
    身在外工作以支付訴訟費用，又請求權時效在即，為此提起
    抗告，求予廢棄原裁定並准予訴訟救助等語。
二、按當事人無資力支出訴訟費用者，法院應依聲請，以裁定准
    予訴訟救助，但顯無勝訴之望者，不在此限。民事訴訟法第
    107 條第1 項定有明文。
三、經查抗告人前揭主張，業據其提出起訴狀、三商美邦人壽保
    險股份有限公司旅行平安保險單、國泰世紀產物保險股份有
    限公司保單暨收據、印尼共和國警察局證明書暨譯本及相對
    人拒絕理賠之函文等影本以為釋明，堪信為真實。另經原法
    院依職權調閱抗告人甲○○、丙○○94年度、95年度之財產
    所得資料結果，抗告人雖分別擁有系爭土地應有部分各5 分
    之1 所有權，財產總額各為新臺幣（下同）12萬9,420 元（
    見原審卷第15頁至第18頁所附稅務電子閘門財產所得調件明
    細表）。惟系爭土地係共有之農牧用地，本難輕易處分，縱
    為處分，本件訴訟費用為45萬5,500 元亦難以支付。況抗告
    人丙○○年僅1 歲餘（見原審卷第23頁所附戶籍謄本），抗
    告人甲○○為其法定代理人，須隨時在旁照護此幼女，衡情
    亦無法外出工作賺錢以支付訴訟費用。是以抗告人主張其無
    資力支付訴訟費用，即非無據，堪予採信。又抗告人與相對
    人間請求給付保險金事件，亦難遽認其顯無勝訴之望。從而
    抗告人聲請訴訟救助，核無不合，應予准許，乃原審裁定駁
    回其聲請，尚有未洽，抗告意旨指摘原裁定不當，求予廢棄
    ，即為有理由，應由本院將原裁定廢棄，並改裁定如主文第
    2項所示。
四、據上論結，本件抗告為有理由，依民事訴訟法第495 條之1
    第1 項、第492 條、第95條、第78條、第85條第1 項前段 ，
    裁定如主文。
中    華    民    國    97    年    5     月    30    日
                              民事第三庭
                                  審判長法官  張國彬
                                  法      官  鄭月霞
                                  法      官  吳登輝
以上正本證明與原本無異。
如不服本裁定應於送達後10日內向本院提出再抗告狀 (並按他造
當事人之人數附繕本)， 並繳納再抗告費新臺幣1,000 元。再為
抗告應以適用法規顯有錯誤為理由，並經本院之許可，該許可以
原裁定所涉及之法律見解具有原則上之重要性者為限，並委任律
師為代理人。
抗告人之配偶、三親等內之血親、二親等內之姻親，或抗告人為
法人、中央或地方機關時，其所屬專任人員具有律師資格並經法
院認適當者，亦得為第三審代理人。抗告人或其法定代理人具有
律師資格者及前項情形，應於提起抗告或委任時釋明之。
中    華    民    國    97    年    6     月    2     日
                                  書  記  官  張明賢
                                                      Q


司法院資訊處製作；財團法人民間司法改革基金會備份。
